臺灣嘉義地方法院行政訴訟判決
111年度交字第49號
原      告  林輝趂  

被      告  交通部公路總局嘉義區監理所

代  表  人  黃萬益  
訴訟代理人  黃至悅  
上列當事人間交通裁決事件，原告不服被告民國111年6月24日嘉
監裁字第70-L00000000號裁決，提起行政訴訟，本院判決如下：
    主  　　文
原告之訴駁回。
訴訟費用新臺幣參佰元由原告負擔。
    事實及理由
一、本件係因原告違反道路交通管理處罰條例第42條、第45條第
    1項第3款、第85條第1項之規定，不服被告民國111年6月24
    日嘉監裁字第70-L00000000號交通裁決，而提起行政訴訟，
    經核屬於行政訴訟法第237條之1第1項第1款規定之交通裁決
    事件，自應依行政訴訟法第2編第3章規定之交通裁決事件訴
    訟程序；且本件事證明確，本院爰依同法第237條之7規定，
    不經言詞辯論，逕為判決，合先敘明。
二、事實概要：原告於民國111年4月20日下午13時52分許，駕駛
    車牌號碼000-0000號自用小客貨車（下稱系爭車輛），行經
    嘉義縣竹崎鄉166線46.1公里處時（下稱系爭路段），因原
    告有「汽車駕駛人未依規定使用方向燈」、「不依規定駛入
    來車道（跨越雙黃線）」等違規行為，因民眾檢舉經嘉義縣
    警察局竹崎分局員警認前揭違規行為屬實，於111年5月6日
    開立嘉縣警交字第L00000000號舉發違反道路交通管理事件
    通知單（下稱系爭舉發單），並載明應於111年6月20日前到
    案。嗣案經被告於111年6月24日認原告於上開時、地確有「
    汽車駕駛人未依規定使用方向燈」、「不依規定駛入來車道
    （跨越雙黃線）」等違規行為，依道路交通管理處罰條例第
    42條、第45條第1項第3款、第85條第1項之規定，對原告裁
    處新臺幣（下同）2,100元罰鍰，並記違規點數1點。原告不
    服原處分，遂提起本件行政訴訟。
三、原告起訴主張：
㈠、針對跨佔雙黃線違規願接受處罰，但對於未依規定使用方向
    燈部分則不服。因原告遭檢舉人逼車致跨越雙黃線，認一瞬
    間不需要使用方向燈，且其迅速復正行駛，故並未有變換車
    道。
㈡、並聲明：
１、原處分關於道路交通管理處罰條例第42條部分（即未依規定
    使用方向燈）部分撤銷。
２、訴訟費用由被告負擔。
四、被告之答辯：
㈠、經檢視採證影片，系爭車輛原本行駛他向車道，之後跨越雙
    黃實線進入檢舉人同向車道時未使用方向燈，核其行為確屬
    「跨越雙黃線行駛（不依規定駛入來車道）」及「不依規定
    使用燈光（在變換車道前未使用方向燈）」。從而，原告之
    訴為無理由。
㈡、並聲明：
１、原告之訴駁回。
２、訴訟費用由原告負擔。　
五、本院之判斷：
㈠、本件所涉相關規定：
１、道路交通管理處罰條例第42條：汽車駕駛人，不依規定使用
    燈光者，處新臺幣一千二百元以上三千六百元以下罰鍰。
２、道路交通管理處罰條例第45條第1項第3款：汽車駕駛人，爭
    道行駛有下列情形之一者，處新臺幣六百元以上一千八百元
    以下罰鍰：三、不依規定駛入來車道。
３、道路交通管理處罰條例第85條第1項：本條例之處罰，受舉發
    違反道路交通管理事件之受處罰人，認為受舉發之違規行為
    應歸責他人者，應於舉發違反道路交通管理事件通知單應到
    案日期前，檢附相關證據及應歸責人相關證明文件，向處罰
    機關告知應歸責人，處罰機關應即另行通知應歸責人到案依
    法處理。
４、道路交通標誌標線號誌設置規則第146條規定：標線用以管制
    交通，係表示警告、禁制、指示之標識，以線條、圖形、標
    字或其他導向裝置劃設於路面或其他設施上。
５、道路交通標誌標線號誌設置規則第148條第1項第2款規定：標
    線依其功能分類如左：二、禁制標線用以表示道路上之遵行
    、禁止、限制等特殊規定，告示車輛駕駛人及行人嚴格遵守
    。
６、道路交通標誌標線號誌設置規則第149條第1項第1款第8目規
    定：標線依其型態原則上分類如下：一、線條以實線或虛線
    標繪於路面或緣石上，用以管制交通者，原則上區分如下：
    ⑻雙黃實線設於路段中，用以分隔對向車道，並雙向禁止超
    車、跨越或迴轉。
７、道路交通安全規則第109條第2項第2款：汽車駕駛人，應依下
    列規定使用方向燈：二、左（右）轉彎時，應先顯示車輛前
    後之左（右）邊方向燈光；變換車道時，應先顯示欲變換車
    道方向之燈光，並應顯示至完成轉彎或變換車道之行為。
㈡、如事實概要欄之事實，為兩造所未爭執，並有原處分、舉發
    通知單、照片3張存卷可查（見本院卷第9、49、53頁），該
    事實堪可認定。
㈢、經本院當庭勘驗檢舉人之行車記錄器畫面（AFV-662採證影片
    1），勘驗結果略以（見本院卷第66頁勘驗筆錄）：１、播放
    時間6至7秒，系爭車輛由檢舉車輛左側車道（即對向車道）
    超車檢舉人車輛，並行駛於檢舉人車輛前方，該車輛於切入
    檢舉人車道時，未顯示方向燈號。２、於系爭車輛切入檢舉
    車輛車道時，檢舉車輛之人說了一句：這是在開什麼（台語
    ）。３、播放時間9秒，系爭車輛完全進入檢舉人車道，直至
    影片結束之播放時間18秒，檢舉人車輛與系爭車輛距離越拉
    越開。且原告亦不爭執其跨越車道後切入檢舉人前方並未打
    方向燈，是就原告由對向車道跨越中線切入檢舉人車道未打
    方向燈此部分事實堪可認定。
㈣、就前開勘驗畫面可知，原告確係由其他車道（無論其行駛原
    車道是否合法），切入檢舉人之車道，即屬變換車道，其本
    應依照前揭規定顯示方向燈，然原告並未顯示，是原告之行
    為確係符合在變換車道前未使用方向燈，即未依規定使用燈
    光，是原處分並無違誤。又其主張其轉入他車道時間甚短，
    不能苛責其一定要使用方向燈等語，但如前所述，其變換車
    道必須顯示方向燈光，縱使其變換車道的時間只有物理上之
    0.01秒，本質上仍屬變換車道，仍須使用方向燈。再者，系
    爭車輛切入檢舉人車道是跨越雙黃線後再由對向車道切入檢
    舉人車道，其車子之橫向移動業已跨越整個車道，當不能以
    其時間太短為由即認為其不是變換車道。
㈤、原告以其是為了避免被撞，本能性跨越中線超車，檢舉人有
    逼車之動作等語。然就前開行車記錄器影片，於原告進入檢
    舉人車道後，兩車漸行漸遠，且系爭車輛於檢舉人車輛前方
    ，難認檢舉人有逼車之行為。而原告切入檢舉人車道之時，
    檢舉人車輛說了一聲：這是在開什麼（台語），若檢舉人真
    係逼車導致原告不得不切入對向車道再切入檢舉人車道前方
    ，則檢舉人當不會有此一類似訝異之反應，故由此可知檢舉
    人並無逼車之行為。再觀諸行車記錄器截圖照片可知，該處
    為雙線道，檢舉人車道右方尚有一同向車道，若檢舉人之車
    輛有如原告所述逼車或逼近之行為，其當可變換至外側車道
    。況且，無論原告變換車道之原因為何，其變換車道本應顯
    示方向燈，然其並未顯示，是其主張尚非可採。　
㈥、再原告主張在行車記錄器畫面前有一斜坡，路寬不大，有車
    要進入，日光強烈，又有車逼車，此次違規屬於本能反應，
    無意識要變換車道，且若切換靠左，不就犯了操作錯誤，也
    請被告提出在此之前之相關影片，方屬合法。然觀之原告前
    揭理由，均屬於其解釋其為何違規，且在法律規範上，違反
    規定之動機不能作為本身是否違反規定判斷之依據，是以，
    原告前述難謂可採。　　
六、綜上所述，原告起訴認原處分關於汽車駕駛人未依規定使用
    方向燈部分，其變換車道未使用方向燈係因檢舉人之行為所
    致，且時間甚短，無法顯示燈號，然其行為本身即屬變換車
    道，依規定本應使用方向燈，其起訴聲明撤銷原處分關於汽
    車駕駛人未依規定使用方向燈部分，為無理由，應予駁回。
七、本件判決基礎已臻明確，兩造其餘之攻擊防禦方法及證據資
    料經本院審酌後，核與判決結果不生影響，爰不逐一指駁，
    附此敘明。
八、本件第一審裁判費300元，應由敗訴之原告負擔，爰確定第
    一審訴訟費用額如主文第2項所示。
九、據上論結，本件原告之訴為無理由，依行政訴訟法第98條第
    1項前段、第236條、第237條之7、第237條之8第1項、第237
    條之9第1項，判決如主文。
中　　華　　民　　國　　111 　年　　8 　　月　　26　　日
                  行政訴訟庭  法  官  唐一强
上為正本係照原本作成。
如不服本判決，應於送達後20日內，向本院提出上訴狀，並應繳
納上訴裁判費新臺幣750元，其未表明上訴理由者，應於提出上
訴後20日內向本院補提理由書（均須按他造人數附繕本）。上訴
理由應表明關於原判決所違背之法令及其具體內容，或依訴訟資
料可認為原判決有違背法令之具體事實。未表明上訴理由者，逕
以裁定駁回。 
中　　華　　民　　國　　111 　年　　8 　　月　　26　　日
                              書記官  吳佩芬